臺灣士林地方法院民事判決　　　　　　　　　　　　九十一年度簡上字第一八０號
　　上　訴　人　丁○○
　　訴訟代理人　丙○○
　　被 上訴 人　非常台北翡翠區管理委員會
　　法定代理人　甲○○
　　訴訟代理人　乙○○
　　　　　　　　戊○○
當事人間請求損害賠償事件，上訴人對於中華民國九十一年八月十三日本院內湖簡易
庭九十一年度湖簡字第六四六號第一審判決提起上訴，本院於九十三年二月十八日言
詞辯論終結，判決如下：
    主  文
上訴駁回。
第二審訴訟費用由上訴人負擔。
    事實及理由
一、上訴人主張：上訴人於民國八十七年二月十九日向訴外人國揚建設股份有限公司
    購買坐落台北縣汐止市○○○地段溪洲寮小段四一地號土地及同地段一二四八建
    號、門牌台北縣汐止市○○路一七六號十四樓建物，該不動產所在之社區共同組
    成被告非常台北翡翠區管理委員會，並由國揚建設股份有限公司移交相當款項及
    由社區住戶共同繳交大樓管理費作為管理委員會管理基金。該建物頂樓為大廈住
    戶共同使用，頂樓公設因漏水導致上訴人所有建物室內之裝潢遭受損壞，上訴人
    曾於九十年五月聲請調解，惟被上訴人不願和解，上訴人為免損害擴大乃先行雇
    工修復，總計支出新台幣（下同）十四萬五千元，依公寓大廈管理條例第三十四
    條、第十條第二項規定，該共用部分之修繕應由被上訴人為之，上訴人當時主觀
    上基於為被上訴人管理之意思，先行雇工修繕室內裝潢，應符合無因管理之要件
    。又被上訴人本應負責共用部分之修繕，上訴人自行雇工修復因頂樓漏水導致上
    訴人所有不動產室內裝潢損壞部分，被上訴人即受有相當於修繕費用之利益，為
    不當得利。從而，上訴人依據無因管理、不當得利之法律關係請求被上訴人給付
    系爭修繕費用，並聲明：（一）原判決廢棄；（二）右廢棄部分，被上訴人應給
    付上訴人十四萬五千元及自起訴狀繕本送達翌日起至清償日止，按週年利率百分
    之五計算之利息。被上訴人則以：共同設施損壞，如與上訴人有利害關係，應由
    上訴人向被上訴人提出請求，經被上訴人決議後始可修繕，絕不可由上訴人私下
    自行修繕，故被上訴人無須清償其所花費之修繕費用等語置辯，並聲明：駁回上
    訴。
二、上訴人主張其係坐落台北縣汐止市○○○地段溪洲寮小段四一地號土地上一二四
    八建號（門牌台北縣汐止市○○路一七六號十四樓）建物之所有人，該社區組成
    之管理委員會即被上訴人，又上訴人所有之建物係大樓之頂樓，天花板有漏水情
    形，上訴人雇工修繕屋內之裝潢，支出費用共計十四萬五千元等情，有上訴人提
    出之土地所有權狀、建物所有權狀、照片、估價單在卷可稽，並為被上訴人所不
    爭執，應堪信為真實。
三、按未受委任，並無義務，而為他人管理事務者，其管理應依本人明示或可得推知
    之意，以有利於本人之方法為之，民法第一百七十二條定有明文。經查，上訴人
    主張修繕費用之內容，全部為其所有建物內部之裝潢，包括油漆三萬二千元、輕
    鋼架（天花板）二萬六千元、燈飾三萬元、地面修補三萬五千元、天花板拆除一
    萬元、垃圾清除處理一萬二千元，共計十四萬五千元，有上訴人提出之估價單在
    卷可稽，並非用於大樓頂樓共用部分之修繕，上訴人亦到庭陳明該頂樓共用部分
    漏水情形尚未修繕。是被上訴人固應負責大樓共用部分之修繕，惟上訴人修繕內
    容既係自己家中之裝潢，顯然僅在處理自己之事務，並非為他人管理事務。再被
    上訴人抗辯大樓全部頂樓修繕費為九十二萬元等情，為上訴人所不否認，則依被
    上訴人組織章程參之第五點規定：「各項經常費用及三十萬元以下由管理委員會
    開會決議，三十萬元以上之支出應召開區分所有權人會議決議之」等語，可知大
    樓全部頂樓修繕不在被上訴人得自行處理之範圍內，須經區分所有權人會議決議
    而為。且縱上訴人因大樓共用部分之欠缺維修，而導致室內裝潢受損，該損害之
    防止擴大或彌補，亦非被上訴人所得逕行管理之事務，亦應交由區分所有權人會
    議議決之。是上訴人之主張，與前揭無因管理之要件即有不合。
四、又按無法律上之原因而受利益，致他人受損害者，應返還其利益，雖有法律上之
    原因，而其後已不存在者，亦同，民法第一百七十九條亦定有明文。查上訴人主
    張之修繕費用十四萬五千元，僅在修繕自己家中之裝潢，並非用於大樓頂樓共用
    部分，業如前述。從而，因修繕結果而受到利益之人僅有上訴人自己，其他大樓
    區分所有權人並未受有利益，被上訴人亦未受有利益，故上訴人之主張，與前揭
    不當得利之要件顯有不合。
五、綜上，上訴人所為無因管理或不當得利之主張，不能認為有據。是其請求被上訴
    人給付十四萬五千元及遲延利息，為無理由，原審雖因上訴人於第一審係以侵權
    行為作為請求權基礎，而以被上訴人僅為非法人團體，並不具有侵權能力為由駁
    回其訴，理由雖有不同，惟上訴意旨指摘原判決不當，求予廢棄改判，仍無理由
    ，自應駁回其上訴。
六、因本案事證已臻明確，兩造其餘主張、陳述及所提之證據，核與判決結果並無影
    響，爰不一一論述，附此敘明。
七、據上論結，本件上訴為無理由，依民事訴訟法第四百三十六條之一第三項、第四
    百四十九條第一項、第七十八條，判決如主文。
中　　　華　    民　　　國　　九十三　　年　　　三　　　月　　　三　　　日
                                        臺灣士林地方法院民事第一庭
　　　　　　　　　　　　　　　　　　　    　審判長法官　黃小瑩
　　　　　　　　　　　　　　　　　　　　　　法    　官　許永煌
　　　　　　　　　　　　　　　　　　　　　　法    　官　高愈杰
右為正本係照原本作成。
本判決不得上訴。
中　　　華　    民　　　國　　九十三　　年　　　三　　　月　　　五　　　日
                                            法院書記官  林翰章
